【裁判字號】    97,易,1168
【裁判日期】    980428
【裁判案由】    傷害等
【裁判全文】
臺灣高雄地方法院刑事判決              97年度易字第1168號
公  訴  人  臺灣高雄地方法院檢察署檢察官
被      告  甲○○
上列被告因傷害等案件，經檢察官提起公訴（97年度偵字第1034
9 號），本院判決如下：
    主  文
甲○○無罪。
    理  由
壹、證據能力部分
一、按被告以外之人於審判外之言詞或書面陳述，除法律有規定
    者外，不得作為證據；被告以外之人於偵查中向檢察官所為
    陳述，除顯有不可信之情況者外，得為證據，刑事訴訟法第
    159 條第1 項及159 條之1 第2 項分別定有明文。檢察官於
    偵查中對被告以外之人（包括證人、鑑定人、告訴人、被害
    人及共同被告等）所製作之偵查筆錄，性質上雖屬傳聞證據
    ，惟現階段刑事訴訟法規定檢察官代表國家偵查犯罪、實施
    公訴，依法其有訊問被告、證人及鑑定人之權，而實務運作
    時，檢察官偵查中向被告以外之人所取得之供述證據，原則
    上均能遵守法律規定，不致違法取供，其可信度極高，是被
    告以外之人前於偵查中所為供述，除反對該項供述具有證據
    能力之一方，已釋明「顯有不可信之情況」之理由外，不宜
    以該證人未能於審判中接受他造之反對詰問為由，即遽指該
    證人於偵查中之供述不具證據能力。本件證人乙○○於檢察
    官偵查中所為之證述，被告均未主張並釋明有何不可信之情
    事，上開證人亦未提及檢察官在偵查時有何不法取供之情形
    ，應有證據能力。
二、次按刑事訴訟法第159 條之4 第2 款所稱從事業務之人於業
    務上或通常業務過程所須製作之紀錄文書、證明文書，因係
    於通常業務過程不間斷、有規律而準確之記載，且大部分紀
    錄係完成於業務終了前後，無預見日後可能會被提供作為證
    據之偽造動機，其虛偽之可能性小，除非該等紀錄文書或證
    明文書有顯然不可信之情況，否則有承認其為證據之必要。
    醫院診斷證明書係病患就診或就醫，醫師就其診斷治療病患
    結果，所出具之證明書，醫師法第17條規定，醫師如無法令
    規定之理由，不得拒絕診斷書之交付。醫師係從事醫療業務
    之人，病患如純為查明病因並以接受治療為目的，而到醫療
    院所就醫診治，醫師於例行性之診療過程中，對該病患所為
    醫療行為，於業務上出具之診斷書，屬於醫療業務上或通常
    醫療業務過程所製作之證明文書，自該當於上開條款所指之
    證明文書。其依此項規定所製作之驗傷診斷書，應屬刑事訴
    訟法第159 條第1 項「法律有規定」之傳聞證據之例外（最
    高法院95年度臺上字第5026號判決要旨參照），卷附乙○○
    之行政院衛生署旗山醫院診斷證明書及病歷摘要報告，依前
    揭說明，應有證據能力。
三、又被告以外之人於審判外之陳述，雖不符刑事訴訟法第159
    條之1 至第159 條之4 之規定，而經當事人於審判程序同意
    作為證據，法院審酌該言詞陳述或書面陳述作成時之情況，
    認為適當，亦得為證據，當事人、代理人或辯護人於法院調
    查證據時，知有第159 條第1 項不得為證據之情形，而未於
    言詞辯論終結前聲明異議者，視為有前項之同意，刑事訴訟
    法第159 條之5 定有明文。本件證人乙○○於警詢中所為之
    證述，雖屬被告以外之人於審判外之言詞陳述，然當事人於
    準備程序中對於上開證據方法之證據能力均表示不爭執，本
    院審酌前開審判外之書面陳述於作成時之情況，並無違法不
    當或證明力明顯過低之瑕疵，應得作為證據。
貳、實體部分
一、公訴意旨略以：被告甲○○因不滿乙○○向法院聲請假扣押
    其母親之財產，竟心生怨懟，基於傷害他人身體及毀損他人
    物品之犯意，於民國97年2 月6 日22時12分許，持酒瓶前往
    乙○○位於高雄縣美濃鎮○○里○○路○段269 號住處，將
    該玻璃酒瓶丟向乙○○及其住處之紗門與外牆，致乙○○受
    有右手肘瘀血3 ×2.5 公分之傷害，該紗門及牆並遭酒瓶撞
    凹，足生損害於乙○○，因認被告涉犯刑法第277 條第1 項
    之傷害罪嫌及刑法第354條之毀損罪嫌云云。
二、按犯罪事實應依證據認定之，無證據不得認定犯罪事實，不
    能證明被告犯罪者，應諭知無罪之判決，刑事訴訟法第154
    條第2 項、第301 條第1 項分別定有明文。申言之，犯罪事
    實之認定應憑證據，如未能發現相當證據，或證據不足以證
    明，自不能以推測或擬制之方法，作為裁判基礎（最高法院
    40 年 臺上字第86號判例意旨參照）；且認定犯罪事實所憑
    之證據，雖不以直接證據為限，間接證據亦包括在內，然而
    無論直接證據或間接證據，其為訴訟上之證明，須達於通常
    一般之人均不致有所懷疑，而得確信其為真實之程度，始得
    據為有罪之認定，倘其證明尚未達到此一程度，而有合理之
    懷疑存在而無從使事實審法院得有罪之確信時，即應由法院
    為諭知被告無罪之判決（最高法院76年臺上字第4986號判例
    意旨參照）。再者，依刑事訴訟法第161 條第1 項規定，檢
    察官對於起訴之犯罪事實，仍應負提出證據及說服之實質舉
    證責任。倘其所提出之證據，不足為被告有罪之積極證明，
    或其指出證明之方法，無從說服法院以形成被告有罪之心證
    ，基於無罪推定之原則，自應為被告無罪判決之諭知（最高
    法院92年度臺上字第128 號判例意旨參照）。
三、公訴人認被告甲○○涉有傷害及毀損罪嫌，無非係以證人乙
    ○○於警詢及偵查中證述、行政院衛生署旗山醫院診斷證明
    書、現場照片為其主要論據。
四、訊據被告甲○○固坦承於前揭時地有持酒瓶至乙○○家中，
    惟堅決否認有何傷害及毀損犯行，辯稱：伊酒瓶沒有拿好，
    掉到地上破掉，伊稍微有一點用力才破掉，伊確定酒瓶沒有
    碰到任何人，且酒瓶是掉在地上，牆壁為什麼有破洞，伊也
    不知道等語。
五、經查：
（一）被告有於97年2 月6 日晚間10時12分許，持酒瓶進入乙○
      ○位於高雄縣美濃鎮○○里○○路○段269 號住處，並於
      同日晚間10時12分許，雙手均未持酒瓶走出乙○○上開住
      處，而乙○○受有右手肘瘀血3 ×2. 5公分傷害，且乙○
      ○上開住處之紗門及外牆有破損之事實，為被告所不爭執
      ，並有本院98年3 月13日之監視錄影光碟勘驗筆錄、乙○
      ○之行政院衛生署旗山醫院診斷證明書及病歷摘要報告、
      現場照片2 紙在卷可憑（見警卷第10至11頁，本院二卷第
      68至70、80頁），上開事實足堪認定。
（二）本件乙○○所受之前揭傷害及其住處之紗門及外牆有破損
      之情形，是否係因被告持酒瓶丟擲所致，為本院首應審究
      。而關於被告當日丟擲酒瓶之過程，證人乙○○先於警詢
      時證稱：當時被告拿著酒瓶到其家裡丟，第一次沒破，其
      就跑出來看，被告又撿起來丟第二次，打壞裝潢，酒瓶反
      彈傷到其右手背等語（見警卷第4 頁）；復於偵查中證稱
      ：被告拿酒瓶砸到紗門，酒瓶沒有破，其開門出去，被告
      又拿酒瓶砸門，酒瓶才摔到手等語（見偵卷第5 頁），後
      於偵查中又改證稱：當時其走出紗門，看到被告要拿酒瓶
      砸門，其就用右手手肘去擋，酒瓶先砸到手碎掉，又碰到
      旁邊裝潢等語（見偵卷第5 頁）；再於本院審理中：被告
      第一次打牆壁木板裝潢，酒瓶掉下去沒有破，其開門出去
      ，用手擋住等語（見本院二卷第83頁），後於本院審理中
      又改稱：被告第一次是打到紗門窗，其開門出來，被告第
      二次是要打裝潢，其用手去擋，酒瓶砸到其手就破了等語
      （見本院二卷第84頁），就被告丟擲酒瓶之先後順序，有
      稱先丟擲紗門，有稱先丟擲牆壁木板裝潢，數次陳述反覆
      不一，另就其右手肘如何受傷，先稱酒瓶反彈傷到其右手
      背，復改稱酒瓶摔到手，又改稱其用右手手肘去擋酒瓶，
      前後證述亦不一致，是其所指述之上開情節是否為真，已
      值懷疑。
（三）又參諸證人乙○○最終於本院審理中所述其第二次係以手
      去擋酒瓶，酒瓶砸到其手就破了乙節，衡以經驗常情，一
      般人見酒瓶攻擊，直覺反應係閃躲一旁，而非以身體部位
      阻擋，乙○○竟以手肘阻擋，顯與常情有違。且若酒瓶因
      砸到乙○○手肘而破碎，其手肘理應有類似撕裂傷之開放
      性傷口，惟依行政院衛生署旗山醫院診斷證明書及病歷摘
      要報告所載（見本院二卷第80頁），根據乙○○之傷口狀
      況右手肘瘀血，只能判斷為鈍器傷，傷口並非開放性或擦
      傷，病人於晚上10時40分到院急診要求出診斷證明，沒有
      治療，僅拿酸痛藥膏回家塗抹等情（見警卷第11頁，本院
      二卷第80頁），非但其傷口與其所述之受傷情節不符，亦
      與一般人赴院就診目的係為治療之常情未合。
（四）再者，若酒瓶確係砸到乙○○手肘而破碎，依證人乙○○
      前揭於本院審理中所述其開門出來，被告要砸裝潢，其用
      手去擋乙節，衡情酒瓶碎片應係散落在乙○○所站立之紗
      門及牆壁附近，然觀之卷內酒瓶破碎照片所示（見警卷第
      10頁），酒瓶碎片係呈散開狀態，部分碎片尚且散及該住
      處內停放之車輛後車輪旁，與紗門及牆壁已有相當之距離
      ，且據證人乙○○於本院審理中證稱：照片上玻璃碎片沒
      有處理過，其是等警察照過才掃等語（見本院二卷第84頁
      ），是依酒瓶當時破碎之客觀狀態判斷，明顯與乙○○所
      述砸到其手肘而破碎之情節有異，反較近似酒瓶往地上砸
      後破碎之散落情形，足見被告所辯：伊酒瓶沒有拿好，掉
      到地上破掉，伊稍微有一點用力才破掉等語，尚非全然無
      據。復依證人乙○○前揭於偵查中所述酒瓶先砸到手碎掉
      ，又碰到旁邊裝潢等情，然觀之卷內牆壁木板照片所示（
      見警卷第10頁），係呈圓形凹洞破損，衡情應非破碎酒瓶
      碰撞造成，另觀之卷內紗門照片所示（見警卷第10頁），
      依其破損情形，亦難認係證人乙○○所述丟擲酒瓶所致。
      至證人丙○○及戊○○雖於本院審理中均到庭作證，惟因
      證人丙○○當時並不在場，證人戊○○亦僅係在對街住宅
      內往乙○○住處遠觀，衡情應不足以清晰看見被告在乙○
      ○住處內之情況，且因其等分別與告訴人乙○○及被告有
      親屬關係，其等證詞難免偏頗，本院均不予採納，併此敘
      明。
（五）綜上，公訴人就上開傷害及毀損犯行所為訴訟上之證明，
      尚未達到通常一般之人均不會有任何懷疑，而得確信被告
      犯行之真實程度，自無從說服本院形成有罪之心證。此外
      ，復查無其他積極證據足認被告確有公訴人所指前揭犯行
      ，被告此部分犯罪尚屬不能證明，基於無罪推定之原則，
      即應為被告無罪之諭知。
據上論斷，應依刑事訴訟法第301 條第1 項，判決如主文。
本案經檢察官丁○○到庭執行職務。
中    華    民    國    98    年    4    月    28     日
                  刑事第十一庭  審判長法  官  黃三友
                                      法  官  陳億芳
                                      法  官  林依蓉
以上正本證明與原本無異。
如不服本判決應於收受送達後10日內向本院提出上訴書狀，並應
敘述具體理由；如未敘述上訴理由者，應於上訴期間屆滿後20日
內向本院補提理由書（均須按他造當事人之人數附繕本）「切勿
逕送上級法院」。
中    華    民    國    98    年    4    月    30     日
                                      書記官  邱靜銘


司法院資訊處製作；財團法人民間司法改革基金會備份。
